臺灣高等法院高雄分院民事裁定　　　　　94年度家抗字第76號
抗　告　人　丙○○
　　　　　　乙○○
　　　　　　庚○○
　　　　　　丁○○
　　　　　　戊○○
　　　　　　己○○
相　對　人　甲○○
上列抗告人因與甲○○間訴訟救助事件，對於民國94年10月18日
臺灣高雄地方法院94年度家救字第66號所為裁定提起抗告，本院
裁定如下：
    主  文
抗告駁回。
抗告費用由抗告人負擔。
    理  由
一抗告意旨略以：相對人曾親口告知其在高雄市左營幫傭，有工
  作收入，其王姓友人及住所管區警員吳陽光亦知。另相對人居
  留臺灣期間曾多次匯款與其大陸子女，可調閱其銀行匯款資料
  即明，其非無資力。又相對人在大陸有不動產及動產，據抗告
  人之先父陳廣祝生前告知，先父購置在廣東省蕉嶺縣蕉城鎮○
  ○○路16號之1 房屋，已由相對人侵占，並交由其大陸子女居
  住，並將先父大陸存款悉據為己有，此應非所謂無資力支付訴
  訟費用。相對人復為謀得遺產，甚至提出不實之代書遺囑，乃
  屬違背良俗之作為，於情於理於法皆不應予以訴訟協助。爰請
  本院將原審准予訴訟救助之裁定廢棄，並駁回其訴訟救助之聲
  請等語。
二按當事人無資力支出訴訟費用者，法院應依聲請，以裁定准予
  訴訟救助，民事訴訟法第107 條前段定有明文。又按經（法律
  扶助基金會）分會准予法律扶助之無資力者，其於訴訟程序中
  ，向法院聲請訴訟救助時，應准予訴訟救助，法律扶助法第62
  條亦定有明文。
三經查：本件相對人以其與抗告人間確認繼承權存在事件，無資
  力支出訴訟費用，且非顯無勝訴之望，業據提出財團法人法律
  扶助基金會申請編號94D1616 扶助接案通知書、民事起訴狀各
  1 份，以為釋明。復經原審法院向法律扶助基金會高雄分會函
  查結果，聲請人確經法律扶助基金會高雄分會審查決定准予全
  部扶助無訛，亦有該分會94年9 月5 日法扶高分俊字第940000
  99號函及附件在卷足稽。是以依前揭規定，其聲請訴訟救助應
  予准許。
四抗告意旨雖以：相對人在臺幫傭有收入、在大陸有資產，尚有
  資力支出訴訟費用云云。惟查：相對人係於43年2 月13日出生
  在大陸之人民，尚未取得中華民國國民身分證，僅取得長期居
  留權，又僅為國中畢業程度一情，有相對人中華民國臺灣地區
  入出境許可證、法律扶助申請書等影本各1 份可佐（見原審卷
  第10頁至第11頁、第27頁），則以相對人年逾50歲及上開學經
  歷而言，目前在臺灣地區可覓得之工作機會及收入，顯然十分
  有限。又查：財團法人法律扶助基金會高雄分會調查結果，相
  對人之收入及資產均為零一節，有上開法扶高分俊字第940000
  99號函及附件可據，抗告意旨雖主張相對人在臺幫傭有收入及
  在大陸有資產，惟經原審法院調查證據結果，稅務電子閘門並
  無相對人之財產歸戶資料、相對人未參加勞工保險紀錄，亦有
  勞工保險局94年9 月26日保承資字第09410519040 號函、稅務
  電子閘門資料查詢表各1 份在卷可稽（見原審卷第37頁、第39
  頁），亦即並無證據可資證明相對人確實在臺有收入及資產。
  又縱相對人係在臺幫傭有收入，以目前臺灣外勞24小時受僱幫
  傭之薪資僅為最低工資情形以觀，相對人以前述年齡學經歷在
  臺受僱所能取得之薪資，顯亦無從高於「財團法人法律扶助基
  金會受法律扶助者無資力認定標準」（每月可處分收入新臺幣
  《下同》23,000元、可處分資產50萬元）。而本件相對人請求
  確認之訴訟標的價格為2 百萬元，相對人須繳納之第一審裁判
  費為20,800元，則該裁判費之繳納將可能因相對人在臺無資產
  及收入，而致其生活窘困，故可認相對人係為「受法律扶助者
  無資力認定標準」之可受法律扶助之無資力者。另抗告人主張
  相對人侵占陳廣祝留於大陸擁有動產及不動產，並提出房屋轉
  讓契、收據及甲○○中華人民共和國居民身分證、陳廣祝名片
  為證。惟該等動產及不動產既為陳廣祝所有，自非相對人可得
  處分之資產，乃不得列入相對人可處分之資產，以評估其資力
  。是以，抗告意旨均不足採。從而揆諸前揭說明，相對人聲請
  本件訴訟救助尚無不合，應予准許。原法院准予相對人聲請訴
  訟救助之裁定，於法尚無不合。抗告意旨求予廢棄原裁定，委
  無理由，應予駁回。
五據上論結，本件抗告為無理由，依民事訴訟法第495 條之1 第
  1 項、第449 條第1 項、第95條、第78條，裁定如主文。
中　　華　　民　　國　　94　　年　　12　　月　　21　　日
                              民事第二庭
                                  審判長法官     簡色嬌
                                  法      官     朱玲瑤
                                  法      官     謝靜雯
以上正本證明與原本無異。
如不服本裁定應於送達後10日內向本院提出再抗告狀 (並按他造
當事人之人數附繕本)， 並繳納再抗告費新臺幣1,000 元。再為
抗告應以適用法規顯有錯誤為理由，並經本院之許可，該許可以
原裁定所涉及之法律見解具有原則上之重要性者為限，並委任律
師為代理人。再為抗告應以適用法規顯有錯誤為理由。
中　　華　　民　　國　　94　　年　　12　　月　　21　　日
                                  書  記  官     張宗芳
抗告人之配偶、三親等內之血親、二親等內之姻親，或抗告人為
法人、中央或地方機關時，其所屬專任人員具有律師資格並經法
院認適當者，亦得為第三審代理人。抗告人或其法定代理人具有
律師資格者及前項情形，應於提起抗告或委任時釋明之。
